【裁判字號】    92,聲再,174
【裁判日期】    920528
【裁判案由】    聲請再審
【裁判全文】
臺灣高等法院刑事裁定                            九十二年度聲再字第一七四號
    再審聲請人
    即受判決人  廖廷章
右列聲請人因家庭暴力傷害案件，對於本院九十二年度上易字第四九七號，中華民國
九十二年三月二十八日確定判決，聲請再審，本院裁定如左：
    主  文
再審之聲請駁回。
    理  由
一、再審聲請意旨略以：
  鈞院原確定之九十二年度上易字第四九七號有罪判決，就足生影響於判決之下列重
  要事證漏未斟酌：
  (一)依卷附民國九十一年十月十八日告訴人陳育慧及證人陳林清芬蓋章所呈之申請傳
    喚證人狀可知，告訴人指訴再審聲請人即受判決人廖廷章
    一年一月八日以手勒住告訴人脖子，致告訴人脖子紅腫一節，係其母女二人勾結
    虛構，且告訴人之指訴與證人陳林清芬之證述，前後有矛盾瑕疵，不能作為有罪
    判決之基礎。而證人即警員彭嶺雄雖證述告訴人脖子紅紅，有捏過痕跡，惟用力
    油壓按摩，亦可能使脖子紅紅，似有捏過痕跡，此與告訴人母女所稱脖子紅腫滿
    是血絲等情，顯然迥異。原確定判決僅以證人陳林清芬單方面之指證，未斟酌證
    人即警員劉昭宏有關告訴人無明顯外傷之證詞，即認定聲請人有傷害犯行，而無
    視於其他有利於聲請人之證據，係屬濫用自由心證。
  (二)依證人即警員江智全證述之內容可知，告訴人每次向警員報案時，就將頸部捏成
    紅色，是其指訴九十一年一月八日晚上聲請人捏其脖子致脖子紅腫，係屬虛構。
    又九十一年三月十七日告訴人報案時，警員查看其頭部並無傷痕，告訴人至同年
    月二十日始行驗傷，自應調查出具診斷書之醫師到案究明告訴人受傷情形，以明
    診斷書上所載「三Ｘ三公分血腫」，應非被告以拳頭毆打所致，且聲請人於案發
    時係坐於告訴人左側，如何能以左拳將告訴人之後腦擊出傷害，原確定判決之法
    官並未現場模擬，本案應從新調查。
  (三)告訴人係政治大學碩士，其所指訴聲請人加害情節，依經驗法則及論理法則，應
    無前後矛盾可能。原確定判決據告訴人不實之指訴，為聲請人有罪之判決，且告
    訴人疑罹患燥鬱症，其家庭成員有精神異常情形，是以每次告訴人與聲請人偶有
    口角，告訴人即大張旗鼓，報警前來處理，原確定判決未調閱告訴人歷來報警資
    料，並鑑定告訴人精神狀況，有漏未審酌之處。
二、按不得上訴於第三審法院之案件，除前條規定外，其經第二審確定之有罪判決，
    如就足生影響於判決之重要證據漏未審酌者，亦得為受判決人之利益聲請再審。
    ，刑事訴訟法第四百二十一條定有明文。是前開再審原因，係以原確定判決有重
    要證據漏未審酌，而所漏未審酌之重要證據，足以影響於判決結果為要件。
三、經查：
  (一)原確定判決係以：聲請人與告訴人係夫妻，二人間具有家庭暴力防治法第三條第
    一款所定之家庭成員關係。因小孩撫養問題，多次發生口角，詎聲請人竟基於普
    通傷害之概括犯意，先於九十一年一月八日晚間許，在台北市○○市○○路二二
    二號六樓之五住處，以手勒住告訴人脖子，造成告訴人脖子紅腫，滿是血絲；復
    於同年三月十七日下午七時許，在台北縣永和市○○路一八一號一樓「丹堤咖啡
    」店內，揮拳朝告訴人頭部毆打，造成告訴人頭部後枕受有三Ｘ三公分血腫之傷
    害，認聲請人犯有刑法第二百七十七條第一項之傷害罪，而予論罪科刑，有本院
    九十二年度上易字第四九七號判決在卷可憑。
  (二)聲請人主張告訴人指訴其於九十一年一月八日以手勒住告訴人脖子，致告訴人脖
    子紅腫一節，係其母女二人勾結虛構，且告訴人之指訴與證人陳林清芬之證述，
    前後有矛盾瑕疵，警員彭嶺雄之證詞與告訴人母子所稱脖子紅腫滿是血絲，顯然
    迥異。原確定判決採信證人陳林清芬單方面之指證，未斟酌證人劉昭宏之證詞，
    係屬濫用自由心證，及依證人江智全之證詞，告訴人於九十一年三月十七日報案
    時，頭部並無傷痕，告訴人為政治大學碩士，其指訴聲請人加害情節，依經驗法
    則及論理法則，應無前後矛盾可能，原確定判決採信告訴人不實之指訴，為聲請
    人有罪之判決等節，係符合刑事訴訟法第四百二十一條之再審事由。惟前開證據
    之取捨，係本院前審就卷附證據資料，依職權為適法之裁量，有關告訴人之指訴
    、證人陳林清芬、彭嶺雄、江智全、劉昭宏之證詞，原審已斟酌全案卷證而為認
    定，並非漏未審酌，此部分之聲請事由，與刑事訴訟法第四百二十一條之再審事
    由，尚屬有間。
  (三)聲請人主張告訴人指訴於九十一年三月十七日遭其毆傷，惟告訴人至同年月二十
    日始行驗傷，原確定判決未傳喚出具診斷書之醫師到案，亦未為現場模擬，以究
    明告訴人受傷情形，有足生影響於判決之重要證據漏未審酌。惟原審已詳為說明
    其認定聲請人九十一年三月十七日傷害告訴人之事實，係依告訴人之指訴及台北
    市立和平醫院開立之驗傷診斷書為判斷依據，並說明法院認該驗傷診斷書所載告
    訴人之傷勢與告訴人所指遭聲請人傷害之傷勢相符，原確定判決綜合全案卷證，
    經由告訴人之指訴及被告之答辯，於心證形成過程中，已就案發過程為事實之還
    原，縱未再重為現場模擬，亦難認係就足生影響於判決之重要證據漏未審酌。至
    於台北市立和平醫院所開立之告訴人驗傷診斷書，就告訴人所受傷勢已為明確記
    載，原出具診斷書之醫師到庭亦係就診斷書所載相同之事項再為說明，是縱未傳
    喚出具診斷書之醫師出庭，亦難認係就足生影響於判決之重要證據漏未審酌。
  (四)聲請人復主張告訴人疑罹患燥鬱症，其家庭成員有精神異常情形，報警為告訴人
    之習慣，原確定判決未調閱告訴人歷來報警資料，並鑑定告訴人精神狀況，亦有
    漏未審酌之處。惟告訴人前此是否有報警之紀錄，並非聲請人是否有為傷害行為
    之構成要件，原確定判決未調閱告訴人歷來報警資料，並非就足生影響於判決之
    重要證據漏未審酌，至於告訴人是否罹患燥鬱症或精神異常，係聲請人之臆測及
    個人懷疑，且告訴人自報警以來，歷經檢察官偵查及各審法官審理，均能正常出
    庭應訊，歷任之檢察官及法官就告訴人之陳述及應對，均能親自觀察，並未認告
    訴人之經神狀況有異，聲請人以其個人之臆測及懷疑，指摘原判決未鑑定告訴人
    精神狀況，屬重要證據漏未審酌，尚難採信。
  (五)綜右理由，本件聲請人所舉右揭事項，與刑事訴訟法第四百二十一條規定之再審
    事由，並不相符，其再審之聲請，為無理由，應予駁回。
四、據上論斷，應依刑事訴法第四百三十四條第一項，裁定如主文。
中      華      民      國    九十二    年      五      月    二十八    日
                              臺灣高等法院刑事第五庭
                                  審判長法  官  曾  德  水
                                        法  官  楊  貴  雄
                                        法  官  蘇  素  娥
右正本證明與原本無異。
不得抗告。
                                        書記官  何  閣  梅
中      華      民      國    九十二    年      五      月    二十八    日


司法院資訊處製作；財團法人民間司法改革基金會備份。
